臺灣高等法院臺中分院刑事判決　　　99年度交上訴字第2402號
上　訴　人　臺灣臺中地方法院檢察署檢察官
被　　　告　吳孟南
輔　佐　人　吳朝嘉
上列上訴人因肇事逃逸罪等案件，不服臺灣臺中地方法院99年度
交訴字第283號中華民國99年10月15日第一審判決（起訴案號：
臺灣臺中地方法院檢察署99年度偵字第16962、17953號），提起
上訴，本院判決如下：
    主  文
原判決撤銷。
吳孟南因過失致人於死，處有期徒刑壹年月；又駕駛動力交通
工具肇事，致人死亡而逃逸，處有期徒刑壹年陸月；應執行有期
徒刑貳年陸月。
    事  實
一、吳孟南於民國九十九年六月二十二日上午，駕駛車牌號碼六
    一五三－ＷＨ號自用小客車，沿臺中市○○區○○路往臺中
    港路方向行駛，於同日上午八時八分許，行經臺中市○○區
    ○○路與玉門路口時，原應注意駕駛汽車至交岔路口，其行
    進、轉彎，應遵守燈光號誌或交通指揮人員之指揮，並應注
    意在劃有分向限制線之路段，不得駛入來車之車道內，且依
    當時天候晴、日間自然光線、柏油路面乾燥、無缺陷、無障
    礙物、視距良好等情形，並無不能注意之情事，竟疏未注意
    ，貿然駕車闖入對向車道後闖越紅燈，適祝鈺昌騎乘車牌號
    碼０一一－ＢＷＴ號重型機車，沿福科路由福林路往東大路
    方向直行，行經該交岔路口時，因閃避不及，而與吳孟南所
    駕駛之前開自用小客車發生碰撞，致祝鈺昌人車倒地而受傷
    。詎吳孟南於知悉肇事後，竟未下車查看祝鈺昌傷勢及報警
    救護，另行基於肇事逃逸之犯意，旋即駕車加速往臺中港路
    方向逃逸，幸經駕車由福科路往玉門路方向行駛之董武明目
    擊事發經過，立即報警處理，並電請救護車將祝鈺昌送至臺
    中榮民總醫院急救。吳孟南肇事逃逸後，將上開自用小客車
    棄置於臺中市○○區○○路九０五號前，嗣為警調閱監視錄
    影器後，於同日二十一時許，在臺中市○○區○○路二三六
    號之四查獲吳孟南。而祝鈺昌因車禍傷勢過重，延至同年月
    二十四日凌晨三時三十分許，仍因顱腦損傷、腹部鈍傷、下
    肢開放骨折導致休克死亡。
二、案經祝鈺昌之父祝仁俊訴由臺中市政府警察局第六分局報請
    暨由臺灣臺中地方法院檢察署檢察官相驗後自動檢舉偵查起
    訴。
    理  由
一、證據能力部分：
    按被告以外之人（包括證人、鑑定人、告訴人、被害人及共
    同被告等）於審判外之陳述，雖不符刑事訴訟法第一百五十
    九條之一至之四等四條之規定，而經當事人於審判程序同意
    作為證據，法院審酌該言詞陳述或書面陳述作成時之情況，
    認為適當者，亦得為證據；當事人、代理人或辯護人於法院
    調查證據時，知有刑事訴訟法第一百五十九條第一項不得為
    證據之情形，而未於言詞辯論終結前聲明異議者，視為有前
    項之同意，同法第一百五十九條之五定有明文。立法意旨在
    於傳聞證據未經當事人之反對詰問予以核實，原則上先予排
    除。惟若當事人已放棄反對詰問權，於審判程序中表明同意
    該等傳聞證據可作為證據；或於言詞辯論終結前未聲明異議
    ，基於尊重當事人對傳聞證據之處分權，及證據資料愈豐富
    ，愈有助於真實發見之理念，且強化言詞辯論主義，使訴訟
    程序得以順暢進行，上開傳聞證據亦均具有證據能力。本案
    檢察官、被告於本院審理程序時就本院下列所引用之證據，
    並未加爭執，且本院審酌各該證據作成之形式及取得之方式
    ，均無瑕疵、與待證事實具有關聯性等情況，認為適當，且
    無不法取得之情形，復經本院於審判期日將上開證據均予提
    示並告以要旨，使檢察官、被告有辯論之機會，而踐行合法
    調查證據程序，揆諸前開說明，均具有證據能力，合先敘明
    。
二、上揭犯罪事實，迭據被告吳孟南於警詢、偵查、原審及本院
    審理時均坦承不諱，且經告訴人祝仁俊於警詢、偵查中指訴
    明確（見相字卷第十五、五三、五四頁），並與證人董武明
    於警詢、偵查中證述之情節相符（見相字卷第二一至二三、
    五二、五三頁），而車牌號碼六一五三－ＷＨ號自用小客車
    係登記於吳廖素涼名下，於車禍當時係由被告吳孟南所駕駛
    無誤，復據被告之母即吳廖素涼於警詢中證述屬實（見相字
    卷第十八至二十頁）。此外，本件並有臺中市政府警察局第
    六分局道路交通事故現場圖、道路交通事故調查報告表(一)
    、(二)、肇事現場及車損照片四十張、臺中市政府警察局疑
    似道路交通事故肇事逃逸追查表、交通事故補充資料表、臺
    中市○○○道路交通事故當事人登記聯單、車號查詢汽車車
    籍、車號查詢重型機車車籍、路口監視器翻拍照片八張、臺
    中市政府警察局第六分局現場勘察報告、刑案現場採證相片
    四十六張（以上分見相字卷第二四至四六、六一、六三、六
    四、七二、七三、九十至一０六頁）及員警職務報告書（見
    偵字第一七九五三號卷第七頁）等附卷可參。再員警於本件
    車禍後，於被告所駕駛之車牌號碼六一五三－ＷＨ號自用小
    客車採證結果，確認採自上開車輛上之衛生紙血跡、煙蒂之
    ＤＮＡ型別，與被告吳孟南相符，亦有內政部警政署刑事警
    察局鑑定書一件在卷可憑（見偵字第一六九六二號卷第六、
    七頁）。又被害人祝鈺昌確因本件車禍事故受傷，經送往臺
    中榮民總醫院急救，仍於九十九年六月二十四日凌晨三時三
    十分許，因顱腦損傷、腹部鈍傷、下肢開放骨折導致休克死
    亡，經臺灣臺中地方法院檢察署檢察官督同檢驗員相驗無訛
    ，並製有相驗筆錄、相驗屍體證明書、法醫驗斷書及檢驗報
    告書、及臺中榮民總醫院法醫參考病歷摘要乙份在卷可參（
    見相字卷第四九、六五、七七、八二至八四頁）。
三、按汽車在未劃設慢車道之雙向二車道行駛時，在劃有分向限
    制線之路段，不得駛入來車之車道內；汽車行駛至交岔路口
    ，其行進、轉彎，應遵守燈光號誌或交通指揮人員之指揮，
    遇有交通指揮人員指揮與燈光號誌並用時，以交通指揮人員
    之指揮為準，道路交通安全規則第九十七條第一項第二款、
    第一０二條第一項第二款分別定有明文。本件被告於前開時
    間，駕駛車牌號碼六一五三－ＷＨ號自用小客車，沿臺中市
    ○○區○○路往臺中港路方向行駛，行經臺中市○○區○○
    路與玉門路口時，本應注意上述規定，而依當時之情形，又
    無不能注意之情事，竟疏未注意，不僅跨越分向限制線，駛
    入對向車道，且闖越紅燈，致撞擊當時遵守燈光號誌行駛之
    由被害人祝鈺昌駕駛之車牌號碼０一一－ＢＷＴ號重型機車
    ，使被害人祝鈺昌因而人車倒地，受有顱腦損傷、腹部鈍傷
    、下肢開放骨折等傷害，經送往臺中榮民總醫院急救，仍因
    傷重導致休克死亡。被告上開駕駛行為顯有過失，且被告過
    失駕駛行為與被害人死亡結果間，具有相當因果關係。再者
    ，被告於原審審理時自承，其在開車離開肇事地點時，知道
    被害人有撞到其所駕駛之車輛，伊知道依照常情來說，這樣
    會倒地受傷等語（見原審卷第十八頁反面），於偵查中陳稱
    ：伊車子左側與機車發生碰撞，伊有看到騎士撞到伊車子跌
    倒彈起來等語（見相字卷第五一頁），則被告於案發當日車
    輛與被害人之車輛發生碰撞時，應已察覺撞及被害人，並知
    悉被害人會因此而受傷，然被告於肇事後旋即駕車離去，棄
    已受傷倒地之被害人於不顧，其主觀上自有肇事逃逸之故意
    ，容無疑義。綜上所述，本案事證至為明確，被告上開犯行
    ，堪予認定，應依法論科。
四、論罪科刑部分：
  (一)核被告吳孟南所為，分別係犯刑法第二百七十六條第一項之
    過失致死罪及同法第一百八十五條之四之肇事致人死亡而逃
    逸罪。被告所犯前開二罪，犯意各別，犯罪構成要件不同，
    應予分論併罰。
  (二)至被告於原審審理時雖曾提出其於行政院衛生署草屯療養院
    就診病歷摘要，依該病歷摘要內容，被告於案發期間罹有「
    雙相情感疾患，躁型，重度未提及精神病行為」之情形，有
    該院病歷摘要、童綜合醫院一般診斷證明書、國軍八○三總
    醫院出院病歷摘要在卷可參（見原審卷第十九至四五頁），
    另於本院審理中，被告之輔佐人復指稱被告罹患有躁鬱症，
    且有本院函調被告於童綜合醫院、行政院衛生署草屯療養院
    病歷在卷可佐（見本院卷第四八至一三三頁），固可信為真
    實，然參酌被告於本件車禍事故發生後，約五分鐘內，因擔
    心將該車開在大馬路上會遭人發現車子曾出過車禍事故，會
    遭警方查獲，即將車輛棄置在臺中市○○區○○路九０五號
    前，且更換衣服，較不易被查出其為肇事者乙情，業據被告
    於偵查中陳明在卷（見相字卷第五一、五四頁），而警方係
    於案發當日十三時許，循線在臺中市○○路九０五號前查獲
    本件肇事車輛，於同日二十一時許，在臺中市○○路二三六
    號之四查獲被告，亦有前揭臺中市政府警察局疑似道路交通
    事故肇事逃逸追查表乙份在卷可參，復參以被告於警詢、偵
    查、原審之應訊態度均為鎮靜，得以清楚陳述案發經過、案
    發後棄置車輛及更換衣服之情形，陳述能力與一般人無異，
    足徵被告縱曾有前揭病況，然於本案犯罪行為時，並無不能
    辨識其行為違法、欠缺依其辨識而行為之能力，或其辨識之
    能力顯著減低之情事，當無刑法第十九條之適用，附此敘明
    。
五、原審以被告罪證明確，予以論罪科刑，固非無見，然按量刑
    之輕重，雖屬事實審法院得依職權自由裁量之事項，惟刑事
    審判旨在實現刑罰權分配的正義，故法院對有罪被告之科刑
    ，應符合罪刑相當之原則，使輕重得宜，罰當其罪，以契合
    社會之法律感情。又按科刑時應以行為人之責任為基礎，並
    審酌一切情狀，尤應注意下列事項，為科刑輕重之標準：「
    一、犯罪之動機、目的。二、犯罪時所受之刺激。三、犯罪
    之手段。四、犯罪行為人之生活狀況。五、犯罪行為人之品
    行。六、犯罪行為人之智識程度。七、犯罪行為人與被害人
    之關係。八、犯罪行為人違反義務之程度。九、犯罪所生之
    危險或損害。十、犯罪後之態度。」此為刑法第五十七條所
    明定。故事實審法院於依職權自由裁量科刑時，仍應受依刑
    法第五十七條所規定之科刑標準審酌及須合於比例原則、公
    平原則之限制，並本於修復式司法之理念，兼顧被害人權益
    ，以確保其受害之彌補，否則其判決之量刑即難謂妥適。查
    本件被告因不耐等候紅燈，即貿然駕車闖入對向車道後闖越
    紅燈，嚴重危及用路人之生命、身體及財產之安全，被告恣
    意違規駕駛，顯示其駕駛過失甚為重大，再者，被告於撞及
    適時因遵守燈光號誌行駛之被害人後，明知被害人可能遭受
    相當之傷害，竟不願停車加以救護，反迅及駕車逃逸，甚而
    藏匿車輛，意圖避免刑責，其行為甚為惡質，自不容予以輕
    縱；加諸案發迄今，被告猶未與被害人家屬達成和解，原審
    僅就被告過失致死部分量處有期徒刑十月，就被告肇事致人
    死亡而逃逸部分，量處有期徒刑一年，並定應執行刑為有期
    徒刑一年七月，對被告之警惕效果自是有限，且不符合罪刑
    相當之原則。檢察官以原審量刑過經為由，請求上訴，為有
    理由，原審判決自屬無可維持，應由本院予以撤銷改判。爰
    審酌被告行車未遵守交通規則而過失致人於死之行為，雖非
    如故意行為之惡性重大，然被告對於本案車禍之發生，確實
    具有前揭過失，並造成被害人祝鈺昌死亡，對於被害人自身
    及其家屬均造成難以回復之損害及傷痛，尤以被告於肇事後
    未下車察看，且未報警處理及對被害人實施救護或為其他必
    要之措施，逕自駕車逃逸，惡性非輕，且事後雖多次與被害
    人家屬商談賠償事宜，然迄今仍未與被害人家屬達成民事和
    解以獲取被害人家屬之原諒，另考量被告並無前科，未曾受
    過有期徒刑以上刑之宣告，有臺灣高等法院被告前案紀錄表
    乙份在卷可按，且被告到案後業已坦承犯行等一切情狀，分
    別量處如主文所示之刑，並定其應執行之刑，以示懲儆。
據上論結，應依刑事訴訟法第三百六十九條第一項前段、第三百
六十四條、第二百九十九條第一項前段，刑法第一百八十五條之
四、第二百七十六條第一項、第五十一條第五款，刑法施行法第
一條之一，判決如主文。
本案經檢察官徐松奎到庭執行職務。
中    華    民    國   100    年    3     月    9     日
            刑事第七庭    審判長法  官  林  榮  龍
                                法  官  黃  仁  松
                                法  官  王  義  閔
上列正本證明與原本無異。
刑法第一百八十五條之四部分得上訴。
其餘不得上訴。
如不服本判決應於收受送達後十日內向本院提出上訴書狀，其未
敘述上訴理由者，並得於提起上訴後十日內向本院補提理由書 (
均須按他造當事人之人數附繕本)「切勿逕送上級法院」。
                                書記官  王  麗  珍
中    華    民    國   100    年    3     月    9     日